【裁判字號】    92,自緝,545
【裁判日期】    921107
【裁判案由】    詐欺
【裁判全文】
臺灣臺中地方法院刑事裁定                        九十二年度自緝字第五四五號
    自  訴  人  乙○○
    被      告  甲○○
右列被告因詐欺案件，經自訴人提起自訴，本院裁定如左：
    主  文
自訴駁回。
    理  由
一、自訴意旨略以：同案被告黃文岳（業經本院於民國八十五年十月三十日以八十五
    年度自緝字第六一六號判決無罪確定）係金祝企業有限公司（下稱金祝公司）之
    代表人，意圖為自己不法之所有，佯以資金週轉為由，向自訴人乙○○調借現金
    ，自訴人不疑有他而應允，黃文岳即簽發一紙發票人為台灣省合作金庫大里支庫
    ，發票日為八十三年六月三十日，面額新台幣（下同）二十五萬元之支票，並由
    被告甲○○背書，持向自訴人調現，孰料上開支票經屆期提示，竟未獲付款，經
    屢次催促，被告等仍置之不理，且避不露面解決，因認被告甲○○涉犯詐欺罪嫌
    。
二、按法院或受命法官，得於第一次審判期日前，訊問自訴人、被告及蒐集或調查證
    據，其結果如認案件有刑事訴訟法第二百五十二條至第二百五十四條之情形者，
    得以裁定駁回自訴，同法第三百二十六條第三項、第一項定有明文。次按犯罪事
    實應依證據認定之，無證據不得認定犯罪事實，刑事訴訟法第一百五十四條第二
    項定有明文。又認定不利於被告之事實，須依積極證據，苟積極證據不足為不利
    於被告事實之認定時，即應為有利於被告之認定，更不必有何有利之證據；又認
    定犯罪事實應依證據，為刑事訴訟法所明定，故被告否認犯罪事實所持之辯解，
    縱屬不能成立，仍非有積極證據足以證明其犯罪行為，不能遽為有罪之認定，最
    高法院三十年上字第八一六號、三十年上字第一八三一號分別著有判例可資參照
    。
三、經查，自訴人乙○○認被告甲○○涉有詐欺罪嫌，無非以其指訴，並以上開由被
    告甲○○所背書之支票屆期提示遭退票為其論據。惟查，自訴人於本院八十三年
    度自字第八二四號案件八十三年七月二十五日訊問時係指稱：本件是甲○○在八
    十三年六月三十日，在我家樓下，持金祝公司之支票跟我借二十五萬元，是綽號
    「阿平」的人帶他來向我借錢，因為「阿平」與我很熟，甲○○未曾向我借過錢
    ，他開支票並有背書等語；於同年八月四日及十六日訊問時亦稱：錢是甲○○於
    八十三年六月初（與先前所述是六月三十日不同）向我借的，他跟我朋友阿平借
    ，是阿平帶他來跟我借錢的，我不認識黃文岳等語，綜上自訴人先前於本院訊問
    時之陳述，與其上開自訴狀所載大相逕庭，亦即一則稱是黃文岳持支票向其借款
    ，一則稱是甲○○持支票向其借款，則本件究係黃文岳親自持支票（由被告甲○
    ○背書）向自訴人借款，抑或係被告甲○○持支票向自訴人借款，已有不明，而
    被告則否認有持支票向自訴人借款，辯稱：伊不認識黃文岳及乙○○，該支票是
    於八十三年五月間受友人蔡和平蠱惑而至台中市水湳市場附近某處民宅參與賭博
    ，一晚即輸掉三十三萬元（現金八萬元欠帳二十五萬元），翌日經向友人陳明銑
    借得支票一張，面額二十五萬元，票期七十五天，交付蔡和平。伊自思雖有未清
    償賭債之事實，但絕無任何意圖不法之利益，亦未曾使用詐術，關於賭債之清償
    ，如蒙同意，伊願以勞務所得分期清償等語，而自訴人乙○○前於本院八十五年
    度自緝字第六一六號案件審理時（即自訴人乙○○對被告黃文岳、甲○○提出之
    詐欺自訴，被告黃文岳經通緝到案後所分之案號）經本院多次傳喚均未到庭，而
    於本案中再經本院傳喚亦未到庭，故亦未能指出證明方法以證明被告甲○○確有
    持上開支票向其借款之事實，則其指訴是否為真，已有可疑。再查，上開支票帳
    戶係於八十三年三月一日開戶、八十三年七月二日拒絕往來，而該申請資料所載
    金祝公司之代表人黃文岳，與同案被告黃文岳之身分證字號雖相同，惟出生年月
    日則不同，顯係遭人冒名申請，有臺灣省合作金庫大里支庫八十五年七月二十四
    日合金大里存字第三二０五號函所附之相關資料附卷可稽，而同案被告黃文岳於
    八十五年七月十三日經通緝到案後供稱：伊是青年中學學生，並非是金祝公司負
    責人，亦不認識乙○○等語（參本院八十五年度自緝字第六一六號刑事卷宗），
    故經本院審理後，於八十五年十月三十日以八十五年度自緝字第六一六號判決同
    案被告黃文岳無罪確定，亦有上開判決書附卷可稽，而上開支票並非被告甲○○
    所有，自無法以推測之詞而認定被告甲○○明知該支票係他人冒名申請之支票且
    屆期無法兌現，而認被告犯詐欺罪。雖被告供稱該支票是向友人陳明銑所借得之
    客票，而其未能指出證明方法以證明其所言為真，惟即便其否認犯罪事實所持之
    辯解不能成立，揆諸上開最高法院三十年上字第一八三一號判例所示，本案仍因
    無積極證據足以證明被告甲○○之犯罪行為，故亦不能遽為被告甲○○有罪之認
    定。
四、綜上，本件依前開證據尚不得逕認被告甲○○有何詐欺犯行。此外，復查無其他
    積極證據足資認定被告甲○○有何自訴人所指之犯行，其犯罪嫌疑顯有不足，核
    有刑事訴訟法第二百五十二條第十款所規定之情形，揆諸前開規定，爰以裁定駁
    回自訴人之自訴。
據上論斷，應依刑事訴訟法第三百二十六條第三項、第二百五十二條第十款，裁定如
主文。
中      華      民      國    九十二  年      十一    月      七        日
                                臺灣臺中地方法院刑事第十庭
                                    審判長法  官  郭瑞祥
                                          法  官  楊真明
                                          法  官  江奇峰
右正本證明與原本無異。
如不服本裁定，應於裁定送達後五日內向本院提出抗告狀。
                                          書記官
中    華    民    國      九十二      年       十一      月     七    日


司法院資訊處製作；財團法人民間司法改革基金會備份。
